【裁判字號】    95,易緝,37
【裁判日期】    951013
【裁判案由】    詐欺
【裁判全文】
臺灣臺北地方法院刑事判決              95年度易緝字第37號
    公  訴  人  臺灣臺北地方法院檢察署檢察官
    被      告  乙○○
    選任辯護人  翁方彬律師
上列被告因詐欺案件，經檢察官提起公訴（85年度偵字第25578
號），本院判決如下：
    主  文
乙○○無罪。
    理  由
一、本件公訴意旨略以：于正誠、乙○○共同基於概括之犯意，
    連續意圖為自己不法之所有，于正誠於民國82年9月間向丙○○詐稱伊在大陸擁有土地，具有增值之潛力，現在投資正
    係好時機等語，致使丙○○陷於錯誤，於同年月18日與于正
    誠同赴大陸，10月15日回台後，即陸續電匯美金共25000元
    至乙○○在大陸之美金帳戶，嗣發現該投資款根本與土地無
    關，且有可能遭侵吞時向于正誠催討，于正誠自知理虧，便
    於84年間開立以于正誠為發票人，發票日為85年7月1日，付
    款人為陽明山信用合作社，面額新台幣（下同）65萬元之支
    票1紙以代清償，屆期提示亦因存款不足而退票；于正誠、
    乙○○復自81年8月起陸續向甲○○詐借一千多萬，復於84
    年8月向甲○○詐稱於大陸擁有土地，並以該土地為擔保，
    而要求甲○○將其所有位於台北市○○路○段179巷67弄11
    號之房屋及基地抵押給他人，甲○○不疑有他，依指示將上
    開房地設定抵押，並將所貸得之款項由于正誠、乙○○取走
    花用等情，因認被告乙○○涉有刑法第339條第1項之詐欺罪
    嫌。
二、按犯罪事實應依證據認定之，無證據不得推定其犯罪事實；
    又不能證明被告犯罪者，應諭知無罪之判決，刑事訴訟法第
    154條第2項、第301條第1項分別定有明文。
三、公訴意旨認被告乙○○涉有詐欺之罪嫌，無非係以告訴人丙○○、甲○○之指述，以及支票、退票理由單、本票、借款
    證明書、協議書資為佐證。訊之被告乙○○固不否認有丙○○、甲○○匯款而該借款未還之事實，惟辯稱：本件是因投
    資引發財務糾葛，伊並未騙取告訴人的錢；丙○○部分：伊
    先生于正誠在大陸河北唐山開飼料廠，飼料廠需要購買土地
    蓋廠房，土地已經買好了，丙○○到大陸看地後，他有興趣
    要入股公司，共投資25000元美金，但不是全數匯到伊的帳
    戶，有一部份的錢匯到美國以公司的名義買車，再將車子運
    到大陸去，有部分的款項是匯到大陸公司，後來因為飼料廠
    生意不好，員工薪水付不出來，他就要撤資，所以于正誠就
    開票，後來票跳票，丙○○投資飼料廠部分，伊沒有參與，
    是他們自己在大陸處理；甲○○部分：甲○○與于正誠是朋
    友關係，因為她有閒置的錢想要投資生利息，于正誠就陸陸
    續續向她借錢，伊不清楚他們投資案件，都是于正誠與他談
    ，借款有還一部份；本件是丙○○與甲○○表示願意投資，
    借來的款項都是于正誠在處理，錢都是公司使用等語。
四、經查：本件告訴人丙○○於前揭時間匯款25000元美金，告
    訴人甲○○於81年8月起至8月間陸續借款一千多萬之事實，
    為被告乙○○所承認，並有支票、退票理由單、本票、借款
    證明書、協議書可資佐證，是該部分事實，應可認定；次查
    ：告訴人丙○○於偵查中陳稱：「（告被告二人何事？）我
    出資投資，但到目前血本無歸，他們未說明原因，其餘詳如
    告訴狀」等語（85偵25578號卷第64頁），而依照告訴人丙○○所提出之告訴狀之記載，告訴人丙○○係由于正誠建議
    投資大陸唐山土地，告訴人丙○○並於82年9月18日與于正
    誠一同至大陸考察後決定投資並匯款（85偵25578號卷第3頁
    反面），此有告訴狀在卷可稽，另告訴人丙○○於本院訊問
    時陳稱：「（認識于正誠、乙○○？）認識，他們是夫妻。
    （電匯美金25000元至乙○○美金帳戶？做何用？）有，投
    資大陸土地，我有與他一起去看，確實有土地。（何以認投
    資之金額與土地無關？）他拿我錢去還債務，債務與土地是
    否有關我不清楚。（他為何要開立支票給你？）當時我向他
    要求條件他均無法履行，才向他要回錢。（大陸土地有無去
    看過？）他帶我去看之土地是雜草叢生。（有見到土地是被
    告所有證明？）我有見到使用權狀正本。」等語（本院86易
    975號第21頁），且參酌被告所提出之中華人民共和國企業
    法人營業執照、中華人民共和國河北省唐山市豐南縣人民政
    府國有土地使用證，足見共同被告于正誠確有投資經營大陸
    唐山之土地及企業，應可認定，尤其，告訴人丙○○係於82
    年10月間匯款，迄至85年11月14日提出告訴時，已有三年餘
    ，而告訴人丙○○任職於被告所經營之公司，豈有不知之理
    ，足認被告乙○○並未並有詐欺之行為；再查：告訴人甲○○於偵查中陳稱：「（告被告2人何事？）他起先向我借錢
    ，後又說投資大陸公司做股東，但均沒有分紅，也未還錢」
    等語（85偵25578號卷第64頁），於本院訊問陳稱：「（共
    給多少錢？）一千多萬。（如何向你拿錢？）自81年起陸續
    向我借錢，至後來無法還錢，他要我投資又要加錢。（何時
    向你說要投資？）84年6、7月間。（房子何時抵押？貸款多
    少？）84年8月，1100萬元全部給他。（自81年起陸續向你
    借多少錢？）550萬元。（大陸土地有無去看過？）有，確
    實有土地，地上有養蝦。（是否有見到土地是被告所有證明
    ？）有見到使用權狀正本，他說回大陸後要過戶於我們。」
    （本院86易975號卷第21頁）等語，是告訴人甲○○似因投
    資共同被告于正誠所經營之事業未獲利益而提出本件訴訟，
    然而，證人甲○○於本院到庭時則證稱：「（借錢的需要？
    ）他做生意，作股票，要資金。（借多少？）一千多萬。（
    他說要做生意，作股票？）他是這樣跟我說的，但實際上我
    不知道，有沒有做生意，我不知道。（你那時有沒有想說不
    要借？）他說相信他，他會付利息錢，一定會還。（借于正
    誠、被告的錢，你有算利息嗎？）他開票給我，他說要算利
    息，我沒有拿到，銀行也沒有繳。（你說于正誠曾經帶你去
    大陸？）不是…我請我女兒帶我去大陸，找于正誠說，寫了
    1張單，說欠我多少錢。（去跟他要錢？）對，他沒有錢，
    寫了借據給我。（去大陸于正誠有說將借的錢轉成股金？）
    沒有。（後來有無說把借款轉成股份？）他借錢，說要開公
    司，什麼的…（後來有沒有說借的錢當作公司股本？）沒有
    。（但是偵查中這樣說？）沒有，他說轉入做生意好嗎，我
    說我沒有錢，家庭沒有辦法生活，他說沒有關係，他每月給
    我八萬元，剩下的事情讓他處理，我說好，剩下讓他處理。
    （這樣算是你已經同意了？）我不知道他如何處理的，且八
    萬元我一毛都沒有拿到。（告訴狀說到81年8月前，欠1241
    萬，84.04.16、84.05.05各有支票200萬退票，85.04.01本
    票220萬未付？）對。（那200萬支票2張，是借的錢，還是
    要付給你的利息？）他說要還我錢，然後開票。（本票220
    萬？）要還，但沒有還。（在大陸公司擔任過財務顧問或是
    財務副董？）于正誠那時跟我說，當時被告乙○○也在旁邊
    ，他說這個錢沒有辦法還你，幫你寫個財務管理，就開給我
    我壹張8萬元的支票，這樣生活費才有辦法開銷」等語，則
    告訴人甲○○應係先後多次借款予共同被告于正誠經營大陸
    事業，嗣後共同被告于正誠無力還款，經告訴人甲○○索討
    ，共同被告于正誠與之洽商後，雙方於85年1月19 日同意將
    借款轉成公司股金，並讓告訴人甲○○掛名公司職務，以顧
    問費支付，此有協議書在卷可稽，然而，共同被告于正誠確
    有投資經營大陸唐山之土地及企業，已如前述，而後共同被
    告于正誠無法償還，故雙方於85年1月19日協議以入股及擔
    任職務之方式處理借款與利息問題，雖嗣後仍無法支付，但
    尚難因此即認被告於借款支出，即有施用詐術之行為因而使
    之交付之行為，復可認定；綜上所述，尚無證據足資認定被
    告乙○○有公訴意旨所指之行為，既不能證明犯罪，自應依
    法為被告乙○○無罪判決之諭知。
五、據上論斷，應依刑事訴訟法第301條第1項，判決如主文。
本案經檢察官鄭堤升到庭執行職務。
中    華    民    國    95    年    10    月    13    日
                  刑事第二庭    審判長法  官  吳孟良
                                      法  官  雷淑雯
                                      法  官  蘇嘉豐
以上正本證明與原本無異。
如不服本判決，應於判決送達後10日內向本院提出上訴狀（應抄
附繕本）。告訴人或被害人如對於本判決不服者，應具備理由請
求檢察官上訴，其上訴期間之計算係以檢察官收受判決正本之日
期為準。
                                      書記官  蘇靜紅
中    華    民    國    95    年    10    月    13    日


司法院資訊處製作；財團法人民間司法改革基金會備份。
